最高法院刑事判決　　　　　　　　　　　　　　　九十一年度台上字第六四七四號
　　上　訴　人　甲○○
右上訴人因業務過失致人於死案件，不服臺灣高等法院中華民國九十一年八月二十八
日第二審更審判決（九十一年度交上更(二)字第二四號，起訴案號：臺灣桃園地方法院
檢察署八十五年度偵字第六二五０號），提起上訴，本院判決如左：
    主  文
原判決撤銷，發回臺灣高等法院。
    理  由
本件原判決認定上訴人甲○○係楠華通運股份有限公司司機，為從事駕駛業務之人，
於民國八十五年四月十六日上午十時十五分許，駕駛ＡＷ｜四八八號拖車車頭，由北
部第二高速公路往中壢工業區方向行駛，途經桃園縣平鎮市○○路三五五巷口前，本
應注意車前狀況及兩車併行之間隔，並隨時採取必要之安全措施，而依當時情況並無
不能注意之情事，詎其應注意，並能注意，而疏未注意車前狀況，並保持兩車併行之
適當間隔，適有孔鄭櫻笑騎乘腳踏車行經該路段，為上訴人所駕駛之前揭拖車頭擦倒
在地，並為該車之右後車輪從背後輾過，致孔鄭櫻笑顱骨骨折、顱內出血當場死亡等
情。因而維持第一審法院論處上訴人從事業務之人，因業務上之過失致人於死罪刑（
處有期徒刑八月）之判決，駁回上訴人在第二審之上訴，固非無見。
惟查：（一）審理事實之法院，對於案內與認定事實、適用法律、罪名成立與否或於
公平正義之維護或對被告之利益有重大關係之一切證據，除認為不必要者外，均應詳
為調查，然後基於調查所得之心證以為判斷之基礎；苟與認定事實、適用法律有重要
關係，或於公平正義之維護或對被告之利益，有重大關係之事項，在客觀上認為應行
調查之證據，又非不易調查或不能調查，而未依法加以調查，率予判決者，即有刑事
訴訟法第三百七十九條第十款規定所稱應於審判期日調查之證據未予調查之違法。原
判決採為判決基礎之證人范福財在第一審之證述：「八十五年四月十六日上午十時許
在肇事地點，我看到肇事車子是楠華公司之車子，右後輪壓過死者背部及頭部，是右
後輪壓過的，是該車右邊欄干撞到死者，是照片編號A 之右邊欄干（上面中間偏後部
分），當時輪胎壓過有蹺起，是一輪胎壓過，我住平鎮市○○路離現場一千公尺左右
，當時我找朋友路過肇事地點，我當時在肇事車輛右後方二十公尺左右，當時我一人
騎機車，當時路上有很多車子及路人，我在肇事車後第三輛右側，肇事車後面是一輛
五十ＣＣ的機車，機車後面是什麼車我不記得了。」（見原審卷第二六頁），如若無
誤，顯意指係上訴人所駕拖車頭右側欄干自左方撞擊被害人孔鄭櫻笑騎乘之踏車。
而依現場照片所示，被害人及其騎乘之踏車，乃向左倒於道路邊（見相驗卷第七頁
），則被害人騎乘踏車時既係遭受來自左方之撞擊，何以會不符慣性的倒向左方﹖
關係證人范福財之證言可否採為不利於上訴人之認定，自應詳加查證根究明白。又依
原判決理由說明，係以被害人屍體左、右兩側均有受傷，且恰與上訴人所駕車輛屬重
型車，每方車輪均有二輪胎，完全相符。為不利於上訴人之認定。惟依卷附臺灣桃園
地方法院檢察署驗斷書所載，被害人所受傷害係頭部（額）粉碎性骨折（壓傷），臉
部下頦部挫裂傷、胸部挫傷、肋骨骨折（內出血）、背部、腰部不明顯挫擦傷、肋骨
嚴重骨折內出血現象，疑有重物壓過傷、左上肢腋窩挫裂傷、左下肢膝前部擦挫傷（
見相驗卷第二一頁背面、第二二頁）。若被害人身體左側之傷害（即左上肢腋窩挫裂
傷），亦係遭上訴人所駕重型拖車頭右後車輪輾壓造成，何以相驗時法醫師在上開驗
斷書內僅記載左上肢腋窩挫裂傷﹖而未如同背、腰部位同時填記疑係重物壓過傷﹖又
該挫裂傷是否係重物輾壓造成﹖被害人左上肢腋窩部位，遭上訴人駕駛之重型拖車頭
車輪輾壓過，有否可能不發生骨折現象，而祇造成挫裂傷﹖再者依卷附被害人倒地及
上訴人所駕拖車頭之輪胎照片觀察，被害人係以趴臥略呈側臥之姿勢倒在行人穿越道
上，屍身上所留輪胎痕，適在行人穿越道所繪白線靠近中間處，而上訴人所駕重型拖
車頭右後輪二輪合計寬五十五公分，一輪寬約二十四公分，二輪間隙約七公分（見相
驗卷第一頁、第一審卷第八四頁、第八五頁），如若被害人係遭上訴人所駕重型拖車
頭右後車輪輾壓致死，則以該行人穿越道白線寬度與被害人屍身上之輪胎痕位置估算
，輾過被害人身體者，究係上訴人所駕拖車頭右後車輪中之一輪抑或二輪﹖若二輪均
輾過被害人身體，何以被害人屍身左側，未留下輪胎痕跡﹖何以被害人左上肢僅腋窩
處有挫裂傷？凡此關係被害人身體遭輾壓之狀況，與上訴人所駕車輛之車輪特徵，是
否吻合。自應查證明白。原判決就上開事實，俱未調查，即逕為不利於上訴人之認定
，顯難謂已盡調查證據之能事。（二）有罪之判決書，應記載認定犯罪事實所憑之證
據及其認定之理由，刑事訴訟法第三百十條第一款定有明文，而認定事實所憑之證據
，須確實存在，倘判決書內所記載之證據，與卷內筆錄或證物之內容不相適合，則其
判決之根據，實際上並不存在，自屬採證違法。依原判決理由記載，係以上訴人不否
認於八十五年四月十六日上午十時十五分許，其係唯一駕駛重型車輛途經桃園縣平鎮
市○○路三五五巷口之駕駛，說明上訴人辯稱並非伊駕車肇事，不可採信（見原判決
第八行、第九行）。惟上訴人在第一審供稱：「（問：路口停車時狀況如何？前面有
無同樣之大卡車﹖）當時前後有很多車，但當時我有無在肇事地點停紅燈，我不記得
我在該路段有遇紅燈停車過，但我不知道我是第幾輛車」（見第一審卷第六二頁背面
、第六三頁），祇是對第一審法官詢以：「前面有無同樣之大卡車﹖」，未予作答而
已，顯非不否認當時並無同樣之重型車途經肇事地點，原判決執上訴人不否認於肇事
時間伊係唯一駕駛重型車行經肇事地點之駕駛，為不利於上訴人之認定，自與上引筆
錄之內容不相符合，其採證於法有違。以上，或係上訴意旨所指摘，或為本院得依職
權調查之事項，應認原判決仍有撤銷發回更審之原因。
據上論結，應依刑事訴訟法第三百九十七條、第四百零一條，判決如主文。
中      華      民      國    九十一    年     十一     月     十五     日
                              最高法院刑事第一庭
                                  審判長法官  施  文  仁
                                        法官  林  永  茂
                                        法官  蕭  仰  歸
                                        法官  張  清  埤
                                        法官  呂  永  福
      右正本證明與原本無異
                                              書  記  官
中      華      民      國    九十一    年     十一     月    二十一    日
